【裁判字號】    99,交上易,32
【裁判日期】    990526
【裁判案由】    過失重傷害
【裁判全文】
臺灣高等法院高雄分院刑事判決        99年度交上易字第32號
上  訴  人  臺灣屏東地方法院檢察署檢察官
被      告  甲○○
上列上訴人因被告過失重傷害案件，不服臺灣屏東地方法院98年
度交易字第123 號中華民國98年12月30日第一審判決（起訴案號
：臺灣屏東地方法院檢察署98年度偵字第1029號），提起上訴，
本院判決如下：
    主  文
原判決撤銷。
甲○○犯過失傷害致人重傷罪，處有期徒刑肆月，如易科罰金，
以新臺幣壹仟元折算壹日。
    事  實
一、甲○○於民國97年12月27日上午7 時55分許，駕駛車牌號碼
    6833-PA 號自小客車，沿屏東市○○路由南往北方向行駛，
    行經大溪路與建國路之交岔路口，原應注意行車速度，應依
    速線標誌規定，及應注意車前狀況，並隨時採取必要之安全
    措施，而依當時情形，天候晴、日間自然光線、柏油路面、
    路面乾燥無缺陷、無障礙物且視距良好等情況，客觀上並無
    不能注意之情事，竟以時速70公里超速行駛，且未注意車前
    狀況採取必要之安全措施，適有丙○○騎乘腳踏車，亦沿屏
    東市○○路由南往北方向行駛至上開交岔路口時，本應注意
    慢車不得侵入快車道行駛，且當時亦無不能注意之情事，竟
    左轉侵入快車道內，甲○○因而避煞不及，致其上開自小客
    車前側撞及丙○○所騎乘之腳踏車，丙○○因而人車倒地，
    除其受有顱骨骨折併顱內出血、左側肋骨第6-12根骨折併雙
    側血胸及肺挫傷合併出血性休克、肺炎膿胸敗血症、呼吸衰
    竭、意識不清外，另其因第10、11節胸椎骨折脫位併脊髓傷
    ，以致其雙下肢癱瘓毀敗喪失機能，且其大小排便功能亦因
    無法控制，而已達難治之重傷害。嗣甲○○於偵查機關不知
    犯罪嫌疑人前，在警員前往現場處理時，當場承認其為肇事
    人而自首。
二、案經丙○○之妻乙○○訴由臺灣屏東地方法院檢察署檢察官
    偵查起訴。
    理  由
壹、程序部分
    本件被告甲○○所犯係死刑、無期徒刑、最輕本刑為3 年以
    上有期徒刑以外之罪，其於審判程序中就被訴事實為有罪之
    陳述，經審判長告知簡式審判程序之旨，並聽取公訴人及被
    告之意見後，經本院依刑事訴訟法第273 條之1 第1 項之規
    定，裁定進行簡式審判程序。又本件卷內之物證、書證等證
    據，依同法第273 條之2 規定，不受第159 條第1 項關於傳
    聞法則規定之限制，依法均有證據能力，合先敘明。
貳、實體上認定
（一）訊據被告甲○○對上揭犯罪事實，已坦承不諱（本院卷37
      頁），並有道路交通事故現場圖1 紙（偵一卷18頁）、道
      路交通事故調查報告表（一）（二）各1 紙（偵一卷19-2
      0 頁）、高雄榮民總醫院診斷證明書2 紙（偵一卷24-25
      頁）、車禍現場照片29張（偵一卷26-35 頁、偵二卷10-1
      2 頁）、車牌號碼6833-PA 號自小客車行車執照影本1 紙
      （偵一卷16頁）在卷可佐。是被告上開自白情節核與事實
      相符，堪以採信。
（二）又按行車速度，依速限標誌或標線之規定；次按汽車行駛
      時，駕駛人應注意車前狀況，並隨時採取必要之安全措施
      ，道路交通安全規則第93條第1 項及第94條第3 項分別定
      有明文。被告領有合格之普通小型車駕駛執照，有其駕駛
      執照影本1 紙在卷可考（偵一卷16頁），其對上開規定自
      不得諉為不知。查本件案發地點限速50公里，且當時天候
      晴、日間自然光線、柏油路面、路面乾燥無缺陷、無障礙
      物且視距良好等情況，有上開道路交通事故調查報告表（
      一）存卷可查。被告於原審審理時自承當時時速為70公里
      （原審卷30頁反面），足見其於案發當時超速行駛之事實
      ，已甚明確。又被告行經本件案發地點時，既超速行駛，
      復未注意車前被害人丙○○行車動態，以減速慢行或採取
      其他必要之安全措施，因避煞不及而撞擊當時騎乘腳踏車
      侵入快車道之丙○○而肇致本件車禍，故其駕駛車輛行為
      疏未注意上情而有過失。而本件車禍經送臺灣省高屏澎區
      車輛行車事故鑑定委員會及臺灣省車輛行車事故覆議鑑定
      委員會覆議，亦均同此見解，此有臺灣省高屏澎區車輛行
      車事故鑑定委員會函附之鑑定意見書（高屏澎鑑字第0986
      001051號）及臺灣省車輛行車事故覆議鑑定委員會函（覆
      議字第0986203390號）在卷可按（偵二卷24-26 頁、34頁
      ）。另本件被害人丙○○於案發之際，因騎腳踏車左轉侵
      入快車道，致生本件車禍事故，雖亦有過失，然仍難解被
      告上開過失之責。
（三）又按毀敗或嚴重減損一肢以上之機能及其他於身體或健康
      ，有重大不治或難治之傷害，均屬重傷害，刑法第10條第
      4 項第4 款、第6 款定有明文。查被害人丙○○因本件車
      禍事故受有受有顱骨骨折併顱內出血、第10胸椎骨折併下
      肢癱瘓、左側肋骨第6-12根骨折併雙側血胸及肺挫傷合併
      出血性休克、肺炎膿胸敗血症、呼吸衰竭、意識不清之傷
      害等情，此有上開高雄榮民總醫院診斷證明書2 紙（偵卷
      24、25頁）在卷可按。又原審及本院均就被害人丙○○所
      受傷勢是否已達重傷害程度及重傷害類型別函詢該院，該
      院函覆略以：因被害人丙○○第10胸椎壓迫性骨折導致脊
      髓損傷而雙下肢全癱，運動感覺皆喪失，已完全喪失機能
      等語，有行政院國軍退除役官兵輔導委員會高雄榮民總醫
      院病歷資料函覆表3 紙（原審12-13 頁、17頁）及高雄榮
      民總醫院於99年3 月24日以高總榮管字第0990004329號函
      以：因其第10、11節胸椎骨折脫位併脊髓傷，雙下肢運動
      感覺完全喪失、大小排便功能無法控制等語（本院卷21頁
      、22頁），足見被害人丙○○所受傷勢除已達毀敗二肢機
      能外，另其身體健康（即無法控制排洩功能）亦已達難治
      重傷害之程度甚明。
（四）綜上所述，被告本件車禍確有過失，而其過失行為與被害
      人丙○○之重傷害結果間，應具有相當因果關係，本件事
      證已臻明確，被告過失致重傷害犯行洵堪認定。
參、論罪科刑及撤銷改判
一、核被告甲○○所為，係犯刑法第284 條第1 項後段過失傷害
    致人重傷罪。又被告於肇事後停留現場，於偵查機關尚不知
    係何人肇事時，向到場處理之員警坦認肇事乙情，有屏東縣
    政府警察局交通隊道路交通事故肇事人自首情形紀錄表1 紙
    （偵一卷23頁）附卷可佐，堪認合於自首要件，依刑法第62
    條前段之規定減輕其刑。
二、原審對被告犯過失致重傷害犯行而論罪科刑，固非無見；惟
    本件被害人丙○○因其第10、11節胸椎骨折脫位併脊髓傷，
    雙下肢運動感覺完全毀敗外，另其大小排便功能亦無法控制
    而已達難治之程度，原審對丙○○身體此部分（無法控制排
    洩）之健康功能，已達難治程度而未予認定，尚有未洽。檢
    察官上訴意旨認原審此部分漏未審酌，非無理由，原判決既
    有上開瑕疵，自應由本院撤銷改判。審酌被告駕車未善盡其
    注意義務，肇致被害人丙○○所受傷勢已達毀敗二肢機能及
    其他身體上健康已達難治之重傷害，本不宜寬貸，惟念及犯
    後坦承犯行、態度尚佳，另檢察官上訴意旨雖以原審判決僅
    輕判被告有期徒刑4 月似嫌過輕，且迄未與被害人達成和解
    ，故請求從重量刑云云，然本件案發後，被告曾聲請調解2
    次，然被害人家屬均並未參加等情（參原審卷24頁），以致
    迄今仍無法確定賠償金額，是無法達成和解之原因尚難完全
    歸責於被告，復參酌被害人丙○○就本件車禍事故，亦有過
    失等其他一切情狀，爰仍量處原審所處之有期徒刑4 月，復
    考量被告年齡、職業、收入等情節，並諭知以新臺幣1000元
    折算1 日之標準，以資懲儆。
據上論結，應依刑事訴訟法第369 條第1 項前段、第364 條、第
299 條第1 項前段、第273 條之1 第1 項，刑法第284 條第1 項
後段、第62條前段、第41條第1 項前段，刑法施行法第1 條之1
，判決如主文。
本案經檢察官陳建年到庭執行職務。
中    華    民    國    99    年    5     月   26      日
                    刑事第十庭  審判長法  官 陳中和
                                      法  官 林水城
                                      法  官 李政庭
以上正本證明與原本無異。
本判決不得上訴。
中    華    民    國    99    年    5     月   26      日
                                      書記官 周青玉
附錄本件判決論罪科刑法條：
刑法第284 條第1 項
因過失傷害人者，處6 月以下有期徒刑、拘役或 5 百元以下罰
金，致重傷者，處1 年以下有期徒刑、拘役或5 百元以下罰金。

司法院資訊處製作；財團法人民間司法改革基金會備份。
